【裁判字號】    90,訴,786
【裁判日期】    901018
【裁判案由】    損害賠償
【裁判全文】
臺灣板橋地方法院民事判決  九十年度訴字第七八六號
    原      告  己○○○
                戊○○
    被      告  甲○○
右當事人間請求損害賠償事件，本院判決如左：
    主    文
被告應給付原告戊○○新臺幣伍萬元，及自民國九十年九月二十二日起至清償日止，
按年息佰分之伍計算之利息。
被告應給付原告己○○○新臺幣壹佰陸拾肆萬元，及自民國九十年九月二十二日起至
清償日止，按年息佰分之伍計算之利息。
訴訟費用由被告負擔。
    事    實
甲、原告方面：
一、聲明：如主文所示。
二、陳述：
（一）緣乙○○與原告己○○○係舊識，乙○○因而知悉原告己○○○經濟狀況不錯
      。嗣乙○○之友人即庚○○向乙○○抱怨經濟拮据，乙○○乃介紹綽號「小朱
      」之被告甲○○及綽號「川兄」之丙○○予庚○○認識，並提議強盜原告己○○○之財物，旋獲庚○○等三人同意，庚○○與丙○○、被告甲○○並於民國
      八十八年八月中旬多次前往原告己○○○位於桃園縣蘆竹鄉○○村○○街○段
      一五一巷九七弄一號住處附近勘查。嗣乙○○等四人決定於八十八年八月十六
      日下手，即推由庚○○、丙○○、被告甲○○三人共乘一部小客車，於當日下
      午一時三十分許，到達原告己○○○前開住處附近，由庚○○、丙○○分持手
      槍進入屋內，脅迫原告己○○○及其女兒丁○○、同居人戊○○，致原告己○○○等人無法抗拒，強行取走原告己○○○現金新臺幣（下同）二十萬元、滿
      天星勞力士錶、鑽戒、鑽石手鐲各一支、珍珠項鍊一條、珍珠耳環一對、金手
      鐲五只、金戒指十五指、海豚牌行動電話一只，並命原告戊○○交出五萬元，
      命丁○○交出諾基亞行動電話一支（按原告丁○○業已撤回命被告返還上開行
      動電話之訴）。
（二）按「因故意或過失，不法侵害他人之權利者，負損害賠償責任」、「數人共同
      不法侵害他人之權利者，負連帶損害賠償責任」，民法第一百八十四條第一項
      前段、第一百八十五條第一項前段分別定有明文。又負損害賠償責任者，除法
      律另有規定或契約另有訂定外，應回復他方損害發生前之原狀；不能回復原狀
      或回復原狀顯有重大困難者，應以金錢賠償其損害，民法第二百十三條第一項
      、第二百十五條亦有明文。庚○○、乙○○、丙○○與被告甲○○四人共同於
      右揭時地，強取原告前開財物，業據庚○○、乙○○、丙○○於刑事案件偵審
      中供認在卷，自堪信為真實，其等四人依上開規定，應連帶負損害償之責任，
      故庚○○、乙○○、丙○○與被告甲○○自應連帶給付自原告戊○○強取之現
      金五萬元與自原告己○○○強取之現金二十萬元，又因庚○○、乙○○、丙○○與被告甲○○以強暴、脅迫方式所取得之前開滿天星勞力士錶等財物部分，
      業經彼等變賣，無法回復原狀，爰請求被告以金錢賠償原告己○○○滿天星勞
      力士錶等財物之損失，且上開財物之市價為一百四十四萬元，故被告應給付原
      告己○○○共一百六十四萬元（二十萬元加上一百四十四萬元等於一百六十四
      萬元）（按原告原係起訴請求庚○○、乙○○、丙○○與被告甲○○連帶賠償
      損害，後庚○○、乙○○、丙○○業已與原告達成和解結案，此有卷附和解筆
      錄可稽，故本院僅對尚未結案之被告甲○○部分加以判決）。
三、證據：提出被告甲○○之戶籍謄本一件為證。
乙、被告方面：
    被告經合法通知，未於言詞辯論期日到場，亦未提出書狀作何聲明或陳述。
丙、本院依職權調閱被告甲○○之法務部在監在押資料表。
    理    由
一、被告經合法通知，未於言詞辯論期日到場，核無民事訴訟法第三百八十六條所列
    各款情形，爰依原告之聲請，由其一造辯論而為判決。
二、原告主張：乙○○與原告己○○○係舊識，乙○○因而知悉原告己○○○經濟狀
    況不錯。嗣乙○○之友人即庚○○向乙○○抱怨經濟拮据，乙○○乃介紹綽號「
    小朱」之被告甲○○及綽號「川兄」之丙○○予庚○○認識，並提議強盜原告己○○○之財物，旋獲庚○○等三人同意，庚○○與丙○○、被告甲○○並於八十
    八年八月中旬多次前往原告己○○○位於桃園縣蘆竹鄉○○村○○街○段一五一
    巷九七弄一號住處附近勘查。嗣乙○○等四人決定於八十八年八月十六日下手，
    即推由庚○○、丙○○、被告甲○○三人共乘一部小客車，於當日下午一時三十
    分許，到達原告己○○○前開住處附近，由庚○○、丙○○分持手槍進入屋內，
    脅迫原告己○○○及其女兒丁○○、同居人戊○○，致原告己○○○等人無法抗
    拒，強行取走原告己○○○現金二十萬元、滿天星勞力士錶、鑽戒、鑽石手鐲各
    一支、珍珠項鍊一條、珍珠耳環一對、金手鐲五只、金戒指十五指、海豚牌行動
    電話一只，並命原告戊○○交出五萬元，命丁○○交出諾基亞行動電話一支等情
    ，此有卷附本院八十九年度訴字第一一一九號刑事判決與相關警訊、偵審卷宗可
    稽，而被告甲○○經合法通知，並未提出書狀或到庭爭執上情，堪信原告之上開
    主張為真實。
三、按「因故意或過失，不法侵害他人之權利者，負損害賠償責任」、「數人共同不
    法侵害他人之權利者，負連帶損害賠償責任」，民法第一百八十四條第一項前段
    、第一百八十五條第一項前段分別定有明文。又負損害賠償責任者，除法律另有
    規定或契約另有訂定外，應回復他方損害發生前之原狀；不能回復原狀或回復原
    狀顯有重大困難者，應以金錢賠償其損害，民法第二百十三條第一項、第二百十
    五條亦有明文。而民法第二百七十三條第一項亦規定：「連帶債務之債權人，得
    對於債務人中之一人或數人或其全體，同時或先後請求全部或一部之給付。」。
    查庚○○、乙○○、丙○○與被告甲○○四人共同於右揭時地，強取原告前開財
    物，已如前述，即庚○○、乙○○、丙○○與被告甲○○四人均係共同故意不法
    侵害原告之前開財產之權利及侵害原告意思、身體自由之權利，則揆諸首開規定
    ，庚○○、乙○○、丙○○與被告甲○○自應對於原告負侵權行為之連帶損害賠
    償責任。其等對於所強取之原告所有之財物自有回復原狀即返還之義務，故庚○○、乙○○、丙○○與被告甲○○自應連帶給付原告戊○○所強取之現金五萬元
    與原告己○○○強取之現金二十萬元，又因庚○○、乙○○、丙○○與被告甲○○以強暴、脅迫方式所取得之前開滿天星勞力士錶等財物部分，業經彼等變賣，
    無法回復原狀，此有本院八十九年度訴字第一一一九號刑事判決與相關警訊、偵
    審卷宗附卷可稽，故原告請求被告甲○○以金錢賠償原告己○○○滿天星勞力士
    錶等財物之損失，誠屬有據，再原告主張上開滿天星勞力士錶等財物之市價為一
    百四十四萬元，因被告甲○○經合法通知，並未提出書狀或到庭爭執上情，堪信
    原告之上開主張為真實，是原告主張被告甲○○應給付原告戊○○五萬元與原告
    己○○○一百六十四萬元（二十萬元加上一百四十四萬元等於一百六十四萬元）
    ，為有理由，應予准許（按原告原係起訴請求庚○○、乙○○、丙○○與被告甲○○連帶賠償損害，後庚○○、乙○○、丙○○業已與原告達成和解結案，此有
    卷附和解筆錄可稽，故本院僅對尚未結案之被告甲○○部分加以判決，又丁○○
    業已撤回命被告返還諾基亞動電話一支之訴）。
四、從而，原告依侵權行為之法律關係，請求被告給付如主文第一項、第二項所示之
    金錢，及自訴狀繕本送達翌日（即九十年九月二十二日）起至清償日止，按年息
    百分之五計算之法定遲延利息，洵屬正當，應予准許。
五、結論：原告之訴為有理由，依民事訴訟法第三百八十五條第一項前段、第七十八
    條，判決如主文。
中      華      民      國    九十      年      十      月    十八     日
                             臺灣板橋地方法院民事第四庭
                                 法  官  許必奇
右為正本係照原本作成。
如對本判決上訴，須於判決送達後二十日內向本院提出上訴狀。
中      華      民      國    九十      年      十      月    十八     日
                                  書記官  許清琳


司法院資訊處製作；財團法人民間司法改革基金會備份。
